【裁判字號】    94,上易,2302
【裁判日期】    950215
【裁判案由】    竊盜
【裁判全文】
臺灣高等法院刑事判決                94年度上易字第2302號
上  訴  人  臺灣臺北地方法院檢察署檢察官
上  訴  人
即  被  告  乙○○
上列上訴人因被告竊盜案件，不服臺灣臺北地方法院94年度易字
第1185號，中華民國94年11月22日第一審判決（起訴案號：臺灣
臺北地方法院檢察署94年度偵字第7947號），提起上訴，及檢察
官移送併辦（臺灣板橋地方法院檢察署94年度偵字第20670 號）
，本院判決如下：
    主  文
原判決撤銷。
乙○○連續攜帶兇器，踰越安全設備竊盜，處有期徒刑拾月；扣
案如附表編號1、2之物，均沒收。
乙○○之上訴駁回。
    事  實
一、乙○○基於意圖為自己不法所有之概括犯意，而有下列竊盜
    犯行：
    (一)民國94年4月17日中午12時許，乙○○攜帶客觀上具有危
      險性而屬兇器之活動扳手、十字起子、一字起子等器具（
      如附表編號1），前往丙○○臺北市○○區○○路3段36巷
      15弄6號4樓住處，未經丙○○同意，即無故從大門侵入，
      竊取丙○○所有置放於屋內之電腦主機（含滑鼠、鍵盤）
      、液晶螢幕、數位相機、PS2遊戲機各一台、遊戲光碟一
      箱、NIKE球鞋二雙、CALVIN KLEIN背包一個、手錶一只、
      身分證、重機車駕照、GQ9-232號重型機車行照各一枚等
      物，得手後隨即離去。
    (二)同年5月2日下午3 時許，乙○○再攜帶活動把手、十字起
      子、一字起子等行竊器具（如附表編號1 ），前往戊○○
      、甲○○位於臺北市○○區○○路3段36巷15弄10號4樓之
      住處，由後陽臺窗戶踰越後，未經戊○○、甲○○之許可
      ，侵入屋內，再以十字起子撬開戊○○、甲○○之房門（
      尚未破壞門鎖），先後竊取甲○○所有置放於房間內之電
      腦主機（含鍵盤、滑鼠）一台、身分證二枚、學生證一枚
      、CASIO 手錶三只、WORLD POLO皮包一個，及戊○○所有
      置於房間內之HELLO KITTY手錶、貝殼表面手錶各1只、項
      鍊5條等物，得手後隨即離去。嗣於同日下午5時許，乙○○欲再至戊○○、甲○○住處行竊，行至臺北市○○區○○路3段36巷15弄10號3樓樓梯口，即為警攔檢查獲，並扣
      得其所有如附表編號1之行竊器具。
    (三)同年10月20日下午2 時許，乙○○與已成年之張維和共同
      基於意圖為自己不法所有之犯意，乙○○並承前概括犯意
      ，共同攜帶張維和所有之開鎖工具2支、手套1只、無線對
      講機2台、黑色背包1只、客觀上具有危險性而屬兇器之螺
      絲起子3把、鐵管、鴨嘴鉗、美工刀及大型起子各1支、鐵
      尺2把等行竊器具（如附表編號2），至臺北縣永和市○○
      路75巷25弄14號4樓頂大門外，由乙○○負責把風，並接
      應贓物，張維和以螺絲起子插入門鎖方式（未達毀損程度
      ）開啟大門，進入丁○○之住處，竊得新台幣（下同）
      1865元、金項鍊2條、存摺2本、金戒指1只、提款卡3張、
      信用卡1張、電話卡2張、印章1枚、機車保險卡1張、皮夾
      2個、鑰匙1串等物，隨即交予乙○○裝入黑色背包，正欲
      離去之際，為返抵家門前之丁○○發現，即請里長、巡守
      隊員及警方共同在臺北縣永和市○○○路○段144號前查獲
      乙○○持有贓物及如附表編號2之行竊器具（侵入住宅部
      分，未據告訴）。
二、案經丙○○、戊○○、甲○○訴由臺北市政府警察局文山第
    二分局報請臺灣臺北地方法院檢察署檢察官偵查起訴，及臺
    灣板橋地方法院檢察署檢察官移送併辦。
    理  由
一、上訴人即被告乙○○經合法傳喚，無正當之理由不到庭，爰
    不待其陳述，逕行判決，合先敘明。
二、認定犯罪事實所憑證據和理由：
    (一)被告對於事實欄第一項所載犯行，於第一審及警局坦承不
      諱。
    (二)被害人丙○○、戊○○、甲○○、丁○○等人，就失竊經
      過，均指述甚明。
    (三)事實欄第一項(三)所述共犯張維和，為62年次之成年男子，
      亦為被告所自承，被告與成年之張維和有犯意聯絡、行為
      分擔，而共為該次竊盜犯行，為共同正犯。
    (四)此外，並有被害人丙○○、戊○○、甲○○、丁○○等人
      所立之贓物認領保管單共4 紙、照片13紙附卷、如附表所
      載行竊工具扣案足參。
    (五)綜上所述，被告犯行事證明確，應堪認定。
三、對於被告辯解的判斷：
    被告固不否認有事實欄第一項(一)、(二)之犯行，惟於原審辯稱
    未攜帶一字起子等工具等語，查其所辯與其偵查庭之自白不
    符，而其於警詢並陳明曾以一字起子將事實欄第一項(二)之2
    個房間木門撬開，足見其於原審翻異前詞，為卸責之詞，尚
    不可採。
四、論罪的理由：
    (一)按刑法第321條第1項第2款所謂安全設備，係指除門扇、
      牆垣以外，依社會通常觀念足認為防盜之設備而言（最高
      法院25年上字第4168號判例、78年度台上字第4418號判決
      要旨參照）。本件戊○○、甲○○位於臺北市○○區○○
      路3段36巷15弄10號4樓住處之後陽臺窗戶，兼具有隔絕防
      閑之作用，自屬安全設備。次按刑法第321條第1項第3款
      之攜帶兇器竊盜罪，係以行為人攜帶兇器竊盜為其加重條
      件，此所謂兇器，其種類並無限制，凡客觀上足對人之生
      命、身體、安全構成威脅，具有危險性之兇器均屬之，且
      祇須行竊時攜帶此種具有危險性之兇器為已足，並不以攜
      帶之初有行兇之意圖為必要（最高法院79年度台上字第52
      53號判例要旨參照）。如附表編號1 所載之活動扳手、十
      字起子、一字起子，如附表編號2所載螺絲起子3把、鐵管
      、鴨嘴鉗、美工刀及大型起子各1支、鐵尺2把，均屬金屬
      材質，質地堅硬或銳利，有此類工具扣案足稽，在客觀上
      對人之生命、身體具有危險性，足供作為兇器使用無疑。
    (二)核被告所為：
      1.就事實欄第一項(一)部分，係犯刑法第321 條第1項第3款
        攜帶兇器竊盜罪及第306條第1項侵入住居罪。公訴意旨
        原起訴被告於94年4月17日晚間11時45分，侵入丙○○
        住處，涉犯刑法第321條第1項第3款及第1款之加重竊盜
        罪；就被告侵入丙○○住宅之行為，已結合於被告所犯
        刑法第321條第1項第1款之加重竊盜之罪質，無更行構
        成刑法第306條侵入住居罪之餘地；惟就被告侵入丙○○住宅之時間，第一審蒞庭檢察官已更正為94年4月17
        日中午12時許，故被告不另構成刑法第321條第1項第1
        款之加重竊盜罪，是被告侵入丙○○住宅之行為，即應
        併予審究，特予指明。
      2.就事實欄第一項(二)部分，係犯刑法第321 條第1項第2款
        、第3款之攜帶兇器、踰越安全設備竊盜罪及刑法第306
        條第1 項之侵入住居罪。被告分別在戊○○、甲○○之
        房間竊取財物，因二房間內財物之管領權人不同，應認
        屬2個竊盜行為。又公訴意旨原起訴被告以十字起子撬
        毀戊○○、甲○○之房間門鎖，惟檢察官已於原審將撬
        毀門鎖更正為撬開門鎖，故被告並無毀損門鎖，併予指
        明
      3.就事實欄第一項(三)部分，係犯刑法第321條第1項第3款
        之攜帶兇器竊盜罪。其與張維和就此部分犯行，有犯意
        聯絡、行為分擔，應依刑法第28條論以共同正犯。
    (三)被告前述四次竊盜犯行（其中，事實欄第一項(二)部分，應
      認係2個竊盜犯行，已如前述）及3次侵入住宅犯行，時間
      緊接、手法相同，應分別依連續犯之規定，論以一罪，並
      加重情形。所犯連續加重竊盜罪，與連續侵入住居罪，有
      方法結果之牽連關係，應論以情節較重之事實欄第一項(二)
      竊取戊○○財物所犯刑法第321條第1項第2款、第3款之罪
      。
五、撤銷改判的理由：
    (一)原法院審理後，認被告犯罪成立，而為論罪科刑判決，固
      非無見，惟查：
      1.刑法第321條第1項第2款之罪質，並不當然包括第306條
        所規範之侵入住宅行為，又依事實欄第一項(二)所載，被
        告既係先後至被害人甲○○、戊○○管領之房間，分別
        竊取財物，自應認係2個竊盜罪。原判決認被告侵入住
        宅之行為，已結合於所犯刑法第321條第1項第2款加重
        竊盜之罪質中，無更行構成刑法第306條侵入住居罪之
        餘地，及被告係以一竊盜行為，對被害人戊○○、甲○○均觸犯竊盜罪名，為同種想像競合犯，應從一論以一
        竊盜罪云云，其法律適用即有錯誤。
      2.原審就檢察官併案部分未及審酌，於法亦有未當。檢察
        官執此上訴，即有理由。
      3.綜上所述，原判決既有違誤，本院即應撤銷改判。
    (二)爰審酌被告正值青年不思向上，竟攜帶兇器，踰越安全設
      備行竊，嚴重破壞社會秩序及居家安全，然被告犯後尚能
      坦承犯行，犯罪所得財物，部分業已發還被害人，並與被
      害人和解之情形，暨其品行、犯罪動機、目的、手段、行
      為次數、生活狀況、智識程度、犯罪所得之利益及所生之
      損害等暨其他一切情狀，量處有期徒刑10月，以資懲儆。
六、扣案如附表編號1之行竊工具為被告所有，附表編號2之行竊
    工具則為共犯張維和所有，均為供犯罪所用之物，業經被告
    自承在卷，應依法宣告沒收。
七、按提起上訴，應自判決送達後10日內為之，刑事訴訟法第34
    9 條定有明文。本件上訴人即被告係於94年11月30日收受原
    法院判決之送達（寄存送達），有送達證書可查，茲竟遲至
    同年12月23日始提起上訴，已逾10日期間，按之上開規定，
    其上訴顯不合法，應由本院依同法第367條前段、第372條不
    經辯論，駁回被告之上訴。
八、適用的法律：
    (一)刑事訴訟法：第371條、第372條、第367條前段、第369條
            第1項前段、第364條、第299條第1項前段。
    (二)刑法：第56條、第321條第1項第2款、第3款、第306條第1
            項、第55條、第38條第1項第2款。
    (三)罰金罰鍰提高標準條例：第1條前段。
本案經檢察官方娜蓉庭執行職務。
中    華    民    國    95    年    2    月    15     日
                  刑事第十三庭審判長法  官  曾德水
                                    法  官  杜惠錦
                                    法  官  范清銘
上正本證明與原本無異。
不得上訴。
                                    書記官  吳金來
中    華    民    國    95    年    2    月    15     日
附錄：本案論罪科刑法條全文
刑法第321條第1項
犯竊盜罪而有左列情形之一者，處六月以上、五年以下有期徒刑
：
一  於夜間侵入住宅或有人居住之建築物、船艦或隱匿其內而犯
    之者。
二  毀越門扇、牆垣或其他安全設備而犯之者。
三  攜帶兇器而犯之者。
四  結夥三人以上而犯之者。
五  乘火災、水災或其他災害之際而犯之者。
六  在車站或埠頭而犯之者。
刑法第306條
(侵入住居罪)
無故侵入他人住宅、建築物或附連圍繞之土地或船艦者，處一年
以下有期徒刑、拘役或三百元以下罰金。
無故隱匿其內，或受退去之要求而仍留滯者，亦同。
附表
┌───┬────────────┬──────────┐
│編號  │  行竊器具名稱          │    工具所有人      │
├───┼────────────┼──────────┤
│      │活動扳手、十字起子、一字│    乙○○          │
│  1   │起子各1支               │                    │
│      │                        │                    │
├───┼────────────┼──────────┤
│      │開鎖工具2支、手套1只、無│                    │
│  2   │線對講機2台、黑色背包1只│    張維和          │
│      │、螺絲起子3把、鐵管、嘴 │                    │
│      │鉗、美工刀及大型起子各1 │                    │
│      │支、鐵尺2把             │                    │
└───┴────────────┴──────────┘


司法院資訊處製作；財團法人民間司法改革基金會備份。
